ACORDAO-COMPLETO-2346886

ACÓRDÃO DE RELAÇÃO

ACÓRDÃO DE RELAÇÃO 1635/2019 ATA 6/2019 - SEGUNDA CÂMARA

Acórdão 1635/2019-TCU-Segunda Câmara
Considerando que os presentes autos tratam de representação formulada pela unidade técnica, nos termos do art. 237, VI, do RITCU, com vistas à apuração da suposta ocorrência de nepotismo no âmbito do SEST/SENAT junto ao Estado do Espírito Santo, além da existência de relação direta hierárquica entre alguns parentes, podendo comprometer a isenção e a independência no desenvolvimento das atividades laborais;
Considerando que, por meio de consulta ao sítio eletrônico do Sest/Senat (http://www.sestsenat.org.br/institucional/conselhos-sest-senat#1) , em 28/6/2017, a unidade técnica cruzou as informações obtidas com as disponíveis no sistema CPF, identificando a possível ocorrência de nepotismo, além de outras relações de parentesco entre alguns servidores nas aludidas entidades, podendo comprometer, sim, a isenção e a independência no desenvolvimento das atividades laborais;
Considerando que, diante disso, a 2ª Câmara do TCU proferiu o Acórdão 6.335/2017 para conhecer do feito e, assim, prolatou a seguinte medida:
" (...) 1.7. Determinar à Secex/ES que realize inspeção no Conselho Regional do Serviço Social do Transporte (Sest/ES) e no Conselho Regional do Serviço Nacional de Aprendizagem do Transporte (Senat/ES) , para a apuração das falhas detectadas nestes autos e a identificação dos responsáveis, entre outras medidas necessárias."
Considerando que, ante da realização da aludida inspeção, a unidade técnica constatou a necessidade de obter informações referentes a cada caso identificado como potencialmente eivado de irregularidade, realizando a devida diligência junto à Diretoria Executiva Nacional do SEST e do SENAT, além do Conselho Regional dessas entidades, com o propósito de obter informações mais atualizadas;
Considerando que, em face da resposta à referida diligência, a unidade técnica assinalou que, diante da confirmação das aludidas irregularidades, não mais se mostraria necessária a realização da referida inspeção e, assim, propôs a realização de audiência do Sr. Jérson Antônio Picoli, como presidente do Conselho Regional do SEST e do SENAT no Espírito Santo, com vistas a apresentar as justificativas para a indevida nomeação de suas sobrinhas (Edilene Marcolano Perovano e Scheila Mara Fantin) , como diretoras das unidades do SEST/SENAT em Cariacica - ES e em Colatina - ES, respectivamente.
Os Ministros do Tribunal de Contas da União, reunidos em Sessão de 2ª Câmara, ACORDAM, por unanimidade, com fundamento nos arts. 143, inciso V, alínea "c", 235, 237, inciso VI e parágrafo único e 240 do Regimento Interno do TCU, aprovado pela Resolução nº 246/2011, de acordo com os pareceres emitidos nos autos, em:
 (i) tornar sem efeito o item 1.7 do Acórdão 6335/2017-TCU-Segunda Câmara, quando determinava que a então Secex-ES realizasse a inspeção no Conselho Regional do Serviço Social do Transporte (Sest-ES) e no Conselho Regional do Serviço Nacional de Aprendizagem do Transporte (Senat-ES) , já que o resultado das diligências realizadas junto a essas entidades teria suprido a lacuna de informações sobre as suscitadas irregularidades; e
 (ii) prolatar a determinação abaixo indicada:
1. Processo TC-Processo 017.809/2017-7 (REPRESENTAÇÃO) 
	1.1.Representante: Tribunal de Contas da União.
	1.2. Entidades: Conselho Regional do Serviço Nacional de Aprendizagem do Transporte no Estado do Espírito Santo (SENAT-ES) e Conselho Regional do Serviço Social do Transporte no Estado do Espírito Santo (SEST-ES) .
	1.3. Relator: Ministro-Substituto André Luís de Carvalho.
	1.4. Representante do Ministério Público: não atuou.
	1.5. Unidade Técnica: Secretaria do TCU no Estado do Espírito Santo (Sec-ES) .
	1.6. Representação legal: Felipe Sarmento Cordeiro (OAB/DF 40.917) , entre outros, representando o Conselho Regional do Serviço Nacional de Aprendizagem do Transporte no Estado do Espírito Santo (SENAT-ES) e o Conselho Regional do Serviço Social do Transporte no Estado do Espírito Santo (SEST-ES) . 
	1.7. Determinar que a Sec-ES adote as seguintes medidas:
	1.7.1. promova a audiência do Sr. Jérson Antônio Picoli, como presidente do Conselho Regional do SEST e do SENAT no Espírito Santo, com vistas a apresentar as justificativas para a indevida nomeação de suas sobrinhas (Edilene Marcolano Perovano e Scheila Mara Fantin) , como diretoras das unidades do SEST/SENAT em Cariacica - ES e em Colatina - ES, respectivamente, em desacordo com os princípios administrativo-constitucionais da impessoalidade, da isonomia e da moralidade, ante a inadequada nomeação de cônjuge, companheiro ou parente em linha reta, colateral ou por afinidade, até o terceiro grau, para o seu quadro de funções de confiança, em dissonância, por exemplo, com a Súmula Vinculante n.º 13 do STF; e
	1.7.2. envie a cópia deste Acórdão, acompanhado da inteira cópia dos autos, à Procuradoria da República no Estado do Espírito Santo, em face da possível prática de improbidade administrativa, entre outros ilícitos, pelo Sr. Jérson Antônio Picoli, como presidente do Conselho Regional do SEST e do SENAT no Espírito Santo, a partir da indevida nomeação de suas sobrinhas (Edilene Marcolano Perovano e Scheila Mara Fantin) , como diretoras das unidades do SEST/SENAT em Cariacica - ES e em Colatina - ES, respectivamente, em desacordo com os princípios administrativo-constitucionais da impessoalidade, da isonomia e da moralidade, ante a inadequada nomeação de cônjuge, companheiro ou parente em linha reta, colateral ou por afinidade, até o terceiro grau, para o seu quadro de funções de confiança, em dissonância, por exemplo, com a Súmula Vinculante n.º 13 do STF.

Segunda Câmara

Conselho Regional do Serviço Nacional de Aprendizagem do Transporte no Estado do Espírito Santo (SENAT-ES) e Conselho Regional do Serviço Social do Transporte no Estado do Espírito Santo (SEST-ES).

Tribunal de Contas da União.

ACORDAO-COMPLETO-2454907

Acórdão de Relação 5009/2021 - Segunda Câmara

Acórdão de Relação

ACORDAO-COMPLETO-2427620

Acórdão 10236/2020 - Segunda Câmara

ACORDAO-COMPLETO-2415436

Acórdão 6729/2020 - Segunda Câmara

ACORDAO-COMPLETO-2387372

Acórdão 5736/2020 - Segunda Câmara

ANDRÉ DE CARVALHO

Felipe Sarmento Cordeiro (OAB/DF 40.917), entre outros, representando o Conselho Regional do Serviço Nacional de Aprendizagem do Transporte no Estado do Espírito Santo (SENAT-ES) e o Conselho Regional do Serviço Social do Transporte no Estado do Espírito Santo (SEST-ES).

Não atuou.

REPRESENTAÇÃO (REPR)

Secretaria do TCU no Estado do Espírito Santo (Sec-ES).